【裁判字號】    91,易,43
【裁判日期】    920120
【裁判案由】    詐欺
【裁判全文】
臺灣嘉義地方法院刑事判決                            九十一年度易字第四三號
    公  訴  人  臺灣嘉義地方法院檢察署檢察官
    被      告  乙○○  男  四.
    選任辯護人  甲○○  律師
                羅振宏  律師
右列被告因詐欺案件，經檢察官提起公訴（八十九年度偵字第六一六一號），本院判
決如左：
    主  文
乙○○意圖為自己不法之所有，以詐術使人將本人之物交付，處有期徒刑年。
    事  實
一、乙○○曾因公共危險案件，經本院於民國八十四年三月二十二日以八十三年度易
    字第一二五九號判決處有期徒刑四月，同年四月十一日確定，同年五月十日易科
    罰金執行完畢，素行欠佳（不構成累犯）。乙○○於八十一年間以其所經營之巨
    輝建設股份有限公司（下稱巨輝公司）為名義，在雲林縣斗南鎮推出藝術世家第
    一期住宅銷售案（下稱第一期銷售案），惟銷售狀況不佳，導致虧損，急需籌措
    金錢彌補，且其已無資力再推出任何住宅銷售案，竟意圖為自己不法之所有，於
    八十一年七月初某日，在嘉義市之彰化商業銀行嘉義分行（下稱彰化銀行）向丙
    ○○誑稱，其所經營之巨茂建設股份有限公司（下稱巨茂公司）將在雲林縣莿桐
    鄉○○○段第六四三之二、四、六、七、八、十一、十二、十七、二十四地號等
    筆土地（下稱系爭土地）興建藝術世家第二期住宅銷售案（下稱第二期銷售案）
    ，獲利豐厚可期。丙○○信以為真，乃於八十一年七月十四日在彰化銀行匯款新
    臺幣（下同）一千三百二十萬元至巨茂公司帳戶予乙○○，乙○○並書立投資切
    結書一份，承諾丙○○投資金額占該投資案股權百分之十，以此詐術詐得丙○○
    前揭款項。詎乙○○取得該款項後，並未辦理任何廣告行銷，亦未鳩工建屋，迨
    數月後，丙○○查知第二期銷售案毫無進展，向其質問，乙○○乃於八十二年二
    月二十五日簽發面額共二千一百十二萬元之支票六紙予丙○○，以資搪塞，後僅
    兌現其中四百萬元，尚積欠丙○○九百二十萬元。乙○○於八十三年六月二十五
    日更將上開土地全部出賣予不知情之何水來，至此丙○○始知受騙。
二、案經丙○○訴由臺灣嘉義地方法院檢察署檢察官偵查起訴。
    理  由
一、訊據被告乙○○固坦認為巨茂公司負責人，告訴人丙○○投資一千三百二十萬元
    於第二期銷售案，其嗣後簽發六紙支票交付告訴人，僅清償其中四百萬元，然矢
    口否認有何詐欺取財犯行，辯稱：是因為景氣不佳，預期該投資案無法獲利，才
    未興建住宅，事後已盡力補償告訴人損失云云。
二、惟查：
（一）被告乙○○於八十一年七月間在彰化銀行邀告訴人丙○○投資第二期銷售案，
      告訴人於八十一年七月十四日匯款一千三百二十萬元至巨茂公司帳戶予被告，
      被告並於同日書立投資切結書一份交付告訴人，承諾告訴人投資金額占該投資
      案股權百分之十，後因第二期銷售案未如期動工，被告乃簽發面額共二千一百
      十二萬元之支票六紙予告訴人，僅兌現四百萬元，尚欠九百二十萬元，至今仍
      未清償等情，業據被告於檢察官偵查中及本院審理中坦承不諱，核與告訴人於
      檢察官偵查中及本院審理中之指訴相符，並有投資切結書、支票與退票理由單
      、系爭土地之登記簿謄本、告訴人寄送被告之存證信函、支票明細表、活期存
      款收入傳票、支票存根在卷可稽（第四六九八號偵查卷第六頁正面、第八頁反
      面、第九頁正面、第十一頁正面、第十六頁至第三三頁、第一０六頁至第一一
      二頁、第一一七頁、第一三六頁至第一四０頁），自屬真實。
（二）被告經營之巨輝公司在雲林縣斗南鎮推出之第一期銷售案虧損，因而其經營之
      巨茂公司在雲林縣莿桐鄉推出之第二期銷售案只畫草圖，未廣告行銷，亦未施
      工建屋，且系爭土地出賣予何水來時未通知告訴人，所得價款均用於第一期銷
      售案一節，迭經被告於檢察官偵查中供述明白（第四六九八號偵查卷第一三一
      頁反面至第一三二頁反面、第一四二頁反面、第一四五頁反面、第一四八頁正
      面、第一四九頁正面，第六一六一號偵查卷第一一一頁反面至第一一二頁正面
      ）。被告之第一期銷售案既已虧損，無法再進行其他銷售案，竟向告訴人誑稱
      將推出第二期銷售案，而於告訴人交付款項後，毫無興建之舉，反將土地賣予
      他人，並隱瞞出賣土地之事實，將款項用於彌補第一期銷售案，足見被告係施
      用詐術向告訴人詐取財物。況苟如被告所辯，係因景氣不佳影響客戶承買房屋
      意願為真，被告本應返還告訴人之投資款，而非轉用彌補第一期銷售案之虧損
      。又第二期銷售案既尚未廣告行銷、施工，顯無高額之成本支出，該兩期銷售
      案復分係以巨輝、巨茂公司名義推出，該二公司之財務狀況本不能混為一談，
      被告竟將告訴人之投資款挪用至第一期銷售案，益見被告根本無意推出第二期
      銷售案，而係以根本不可能推出之第二期銷售案為餌，使告訴人陷於錯誤而交
      付財物。參以前開土地登記簿謄本記載系爭土地早於八十一年七月六日告訴人
      匯款前即向玉山商業銀行設定權利價值一億二千萬元之最高限額抵押權，足見
      當時被告需錢孔急，乃於同月向告訴人施用詐術，以取得資金。況系爭土地之
      編定使用種類於八十三年五月間已由特定農業區丁種建築用地變更為特定農業
      區甲種建築用地（見前開謄本標示部），土地價值增漲一倍以上，有地價證明
      書可按（本院卷第五九頁至第七二頁），被告此時更無不進行第二期銷售案之
      理。此外，被告就第二期銷售案既然毫無著手興建之計畫，當不可能將告訴人
      投資之一千餘萬元鉅款悉數用於系爭土地之開發，而其於偵查中雖供稱系爭土
      地作了一些雜項工程、土地變更，花費約三千萬元云云，竟自承無任何單據可
      憑（第六一六一號偵查卷第一三五頁反面），又於本院所提書狀列舉之各項費
      用，亦無確切資料以實其說（本院卷第八九頁至第九一頁、第一二九頁至第一
      三三頁），所辯顯難採信，其藉詞投資系爭土地誘告訴人出資，得手後再以無
      法預期獲利為由，拒不清償，可以認定。再參以被告於八十三年九月間仍以賓
      士六百型豪華轎車代步（本院卷第九六頁），足見其得手後仍生活優渥，其辯
      稱受景氣影響導致建築方案虧損云云，亦無法置信。
（三）至被告於八十五年五月二十三日偵查中所供（第四六九八號偵查卷第一四七頁
      至第一四九頁），雖經本院勘驗偵查錄音帶後發見部分筆錄疏未錄音（本院卷
      第二０一頁），然當時刑事訴訟法第一百條之一訊問被告應全程連續錄音之規
      定尚未增訂施行，且該次筆錄查無任何不正取供情事，自仍得採為不利被告之
      證據。被告辯稱該次筆錄內不利於己之供述，均屬誤記云云，尚非可採，附此
      敘明。
（四）綜上所述，被告所辯無非事後卸責之詞，應不足取，事證明確，其詐欺取財之
      犯行堪以認定。
三、被告乙○○意圖為自己不法之所有，以詐術使告訴人丙○○交付金錢，核其所為
    ，係犯刑法第三百三十九條第一項之詐欺取財罪。查被告曾因公共危險案件，經
    本院於八十四年三月二十二日以八十三年度易字第一二五九號判決處有期徒刑四
    月，同年四月十一日確定，同年五月十日易科罰金執行完畢，有臺灣高等法院被
    告全國前案紀錄表在卷可按（不構成累犯），爰審酌被告素行欠佳，所犯已造成
    告訴人鉅額之財產上損失，至今仍未全數返還或取得告訴人原諒，於偵審中猶捏
    詞以對，毫無具體悔過態度及其他一切情狀，量處如主文所示之刑，以資儆懲。
據上論斷，應依刑事訴訟法第二百九十九條第一項前段、刑法第三百三十九條第一項
、罰金罰鍰提高標準條例第一條前段，判決如主文。
本案經檢察官黃正雄到庭執行職務。
中      華      民      國    九十二    年      一      月     二十     日
                                      臺灣嘉義地方法院刑事第二庭
                                          審判長法  官  蔡  虔  霖
                                                法  官  柯  月  美
                                                法  官  廖  政  勝
右正本證明與原本無異。
如不服本判決，應於判決送達後十日內向本院提出上訴狀( 應附繕本 )。
中      華      民      國    九十二    年      一      月     二十     日
                                                書記官  陳  湘  蓉
附錄本案論罪科刑法條全文：
刑法第三百三十九條第一項
意圖為自己或第三人不法之所有，以詐術使人將本人或第三人之物交付者，處五年以
下有期徒刑、拘役或科或併科一千元以下罰金。


司法院資訊處製作；財團法人民間司法改革基金會備份。
